臺灣臺北地方法院民事判決
111年度訴字第2882號
原      告  國泰世華商業銀行股份有限公司

法定代理人  郭明鑑  
訴訟代理人  林純瀅  
被      告  陳品帆  


上列當事人間清償借款事件，本院於民國111年9月27日言詞辯論
終結，判決如下：
    主      文
原告之訴及假執行聲請均駁回。
訴訟費用由原告負擔。
    事實及理由
甲、程序部分：
一、按當事人得以合意定第一審管轄法院。但以關於由一定法律
    關係而生之訴訟為限。前項合意，應以文書證之，民事訴訟
    法第24條定有明文。本件依貸款契約書第10條，合意以本院
    為管轄第一審法院，故本院自有管轄權。
二、本件被告經合法通知未於言詞辯論期日到場，核無民事訴訟
    法第386條各款所列情形，爰依原告之聲請，由其一造辯論
    而為判決。
乙、實體部分：
一、原告起訴主張：　　
  ㈠被告於民國110年5月20日經由電子授權驗證(IP：61.224.181
    .184)與原告簽訂消費性信用貸款契約書，向原告借款新台
    幣(下同)1,450,000元，原告於當日將款項撥入借款人指定
    帳戶，並約定借款利率為按年息6.08%計算，借款期間、還
    款方式均按貸款契約書約定，如未依約按其還本付息，除喪
    失期限利益外，本金逾期在6個月以內部分，按上開利率10%
    ，逾期超過6個月部分，按上開利率20%計算之違約金每次違
    約狀態最高連續收取期數為9期，詎被告自110年9月20日起
    未依約還本付息，依約其債務已視為全部到期，尚有1,336,
    034元，及自111年4月7日起至清償日止，按年息6.08%計算
    之利息，暨自111年4月21日起至清償日止，逾期在6個月以
    內部分，按上開利率10%，逾期超過6個月至9個月部分，按
    上開利率20%計算之違約金迄未清償。
  ㈡被告復於110年7月27日經由電子授權驗證(IP：125.230.213.
    184)與原告簽訂消費性信用貸款契約書，向原告借款500,00
    0元，原告於當日將款項撥入借款人指定帳戶，並約定借款
    利率為按年息6.08%計算，借款期間、還款方式均按貸款契
    約書約定，如未依約按其還本付息，除喪失期限利益外，本
    金逾期在6個月以內部分，按上開利率10%，逾期超過6個月
    部分，按上開利率20%計算之違約金每次違約狀態最高連續
    收取期數為9期，詎被告自110年8月27日起未依約還本付息
    ，依約其債務已視為全部到期，尚有495,530元，及自110年
    8月27日起至清償日止，按年息7.58%計算之利息，暨自111
    年3月28日起至清償日止，逾期在6個月以內部分，按上開利
    率10%，逾期超過6個月至9個月部分，按上開利率20%計算之
    違約金迄未清償。
  ㈢被告上開二筆債務均未依約清償，為此依消費借貸契約之法
    律關係提起本訴，請求被告負擔清償責任，並願供擔保請准
    宣告假執行等情。
二、被告未於言詞辯論期日到場，亦未提出書狀做任何聲明或陳
    述。
三、經查：
　㈠原告主張之事實，業據其提出貸款契約書、消費貸款契約變
    更同意書、個人信貸綜合約定書、對帳單、台幣存放款歸戶
    查詢、放款利率查詢表等文件為證，固非無由，惟本件為網
    路申請貸款，並非借款人到營業據點辦理貸款，而網路辦理
    與實體辦理間最大之差異，即在於如何確認網路辦理之人象
    ，就是實際真實貸款人，而非遭其他人冒用，亦即，銀行傳
    統之對保核保程序，如何在網路世界中運行，而能使銀行確
    認交易相對人之真實身份，如此方能確認銀行交易之相對人
    ，以確定其法律關係，否則若有冒用之情事，即無從認為法
    律關係之相對人即為遭冒用之人，因此，銀行端如何進行驗
    證用以達成對保核保程序之效果，即應由主張權利之銀行端
    提出證據以為證明。
　㈡就本件核保對保之程序，業據原告主張略以：被告透過原告
    網站(http://www.cathaybk.com.tw/cathaybk/)申辦系爭信
    用貸款，因被告本為原告存款戶，於行內留存手機號碼0000
    000000，被告登入官網輸入驗證身分資料完備後，原告經由
    以簡訊方式寄發動態密碼予被告留存之手機號碼，被告須於
    10分鐘內輸入密碼驗證，系統於檢核完後，始可於網頁欄位
    上填載各項基本資料，原告於收到被告上傳資料後發送簡訊
    通知被告貸款編號，嗣後原告核對無誤後通知被告核貸條件
    ，確認被告同意原告核貸條件，再向被告發送簡訊動態密碼
    及線上確認系爭信貸契約，被告則於審閱消費貸款授信約定
    書、消費貸款借據、國泰金控保密條款、補充約定條款後，
    發送完成線上對保通知確認，原告隨後撥款至被告指定帳戶
    。而上開線上對保案件撥款完成後，係採用電子郵件方式寄
    發已留存驗證紀錄IP位置之貸款相關文件進行契據交付，被
    告亦可於貸款有效期間內至原告官網上查詢相關貸款文件，
    因此原告已以多重方式確認被告身分，透過發送簡訊動態密
    碼至被告手機之方式，非本人無法完成系爭貸款流程，系爭
    貸款亦是撥入被告帳戶，足證本件信用貸款確為被告本人申
    辦無誤等語以為主張，有民事陳報狀在卷可按(卷第105頁)
    。
　㈢然查，就目前網路核對程序之方式，除需具備基本文件（紙
    本影本或相片電子檔案），常見則有利用電話簡訊、電子郵
    件、網路視訊、指定處所之機台拍照視訊等等方式，其中，
    以電話簡訊、電子郵件核對者，係將動態密碼（限時一次性
    密碼），以電話簡訊或電子郵件，傳送至特定之門號或帳號
    ，並要求相對人於時限內回傳密碼之方式，作為核對之方式
    ，但是，這種核對方式之對象，乃係「電話門號」、「電子
    郵件帳號」之使用人，充其量僅能證明電話門號與電子郵件
    帳號現在有人使用（現實中亦發生借用手機而遭利用作為接
    收密碼之情事），至於該使用人是否即為交易相對人，即無
    從以此方式為確認，亦即惟此等核對方式之盲點，亦即本人
    以外之人取得該特定之電話門號晶片或電子郵件帳號密碼時
    ，即可成為該門號帳號之使用人，於此情形，即可規避銀行
    端以電話簡訊或電子郵件作為核對程序之稽查，而隱蔽其真
    實身份，且不論該電話號碼、電子帳號是否為名義人先前辦
    理其他申請存款帳戶或信用卡業務所為，也無從確認於辦理
    系爭法律關係之事務時，仍然為名義人親自所持有使用(事
    實上，於先前辦理其他業務時是否已經遭冒用，亦堪容疑，
    如後述)，因此，銀行端若以此作為對保核保程序之程序時
    ，顯然無從作為法律關係相對人特定之結果，則其遽以向文
    件名義人請求，即難認屬有據。
　㈣其次，銀行端或可規範其將款項之撥款帳戶，限定於貸款人
    本人帳號之方式，作為貸款人真實性之確保方式，甚至限於
    貸款人於銀行自身所開立之帳戶，作為勾稽之方式，但是，
    用限制撥款至聲請人名義帳戶之方式作為勾稽，如同以電話
    簡訊、電子郵件核對方式之盲點一樣，也是只能確認帳戶之
    使用人，無法確定是否仍然為名義人親自所持有使用，甚至
    ，現今以往網路方式向銀行申請辦理各種業務之情形日益增
    多，於此申請辦理之過程，是否有進行身份核對之程序是以
    何種方式進行身份核對，於撥款之前，是否有再次就撥款帳
    戶進行身份核對之程序，於此等等，即應由主張權利之銀行
    端提出證據證明以為證明。
　㈤再者，因現行科技之進步，網路辦理蓬勃發展，各種傳統業
    務之交易方式因此而為改變，但是，在改變的過程中，即會
    產生因為就核對過程問題缺失、科技方式與法律要件該當之
    盲點等等狀況所產生之缺失，實務上甚至已經發生「一支手
    機偷走人生」、「我停話，歹徒打給客服馬上復話，他用一
    張SIM卡偷光存款、打疫苗、領走五倍卷，差點拿我保單借
    錢，我的銀行信用都毀了」狀況之報導(商業週刊1802期，
    姑且不論破口是否於電信商端發生，實際上交易人既然非當
    事人，即無從認為應由其負責，且銀行端選擇相信電信商之
    登記正確性，則發生登記正確之瑕疵，乃應承受其選擇所生
    之責任，無從轉由交易相對人負擔)，亦足以作為在網路交
    易之過程，若銀行端並未就核保對保之程序為落實，而僅僅
    以電話簡訊或電子郵件之方式為確認，絲毫無法以確認法律
    關係相對人之身份，則其核對程序之稽查，乃有所偏失，可
    以確定，而此等因為科技進步、交易方式變動所伴隨之交易
    風險，不僅於事實上並無從由一般個人負擔，僅有銀行端才
    能為此勾稽流程或設備建置之能力，從營業擴大獲益增加之
    角度亦應可認為應由銀行端負責，於法律舉證責任分配上即
    應認為應由銀行就交易相對人之確定部分，提出證據以為證
    明，應可認定，於此之前，即無從逕以之認為其主張有據。
　㈥另外，社會上亦有借用身份資料、借用銀行帳戶、借用SIM卡
    之違法情事，誠然此等均為違法之行為，然而，若是出賣身
    份之人若未有同意由他人冒名向銀行貸款之事實，而係由購
    入身份人冒名為之，於此情形，乃非屬所違法處分證件帳戶
    文件之可能利用之範圍，而係再次利用所取得之證件而再衍
    生之法律行為，則其是否得以歸屬其責任，雖容有思考之必
    要，但此部分事實之主張，仍應由主張權利者提出證據以為
    證明基礎事實後，再據為審酌，併此敘明。
　㈦從而，本件原告雖然已經採用手機簡訊動態密碼等多重方式
    驗證身分，但是本件是否確為被告本人持用之手機，以及是
    否確為被告本人申辦貸款，均無從經由手機簡訊動態密碼之
    方式予以驗證確認，即無從予以認定，而原告亦未提出其他
    證據證明本件係被告本人申辦信用貸款，即非有據，本件請
    求，即無從予以准許。
四、綜上所述，原告依消費借貸之法律關係請求被告給付原告：
    ⑴1,336,034元，及自111年4月7日起至清償日止，按年息6.0
    8%計算之利息，暨自111年4月21日起至清償日止，逾期在6
    個月以內部分，按上開利率10%，逾期超過6個月至9個月部
    分，按上開利率20%計算之違約金；⑵495,530元，及自110年
    8月27日起至清償日止，按年息7.58%計算之利息，暨自111
    年3月28日起至清償日止，逾期在6個月以內部分，按上開利
    率10%，逾期超過6個月至9個月部分，按上開利率20%計算之
    違約金，均無理由，應予以駁回。又原告之訴既經駁回，其
    假執行聲請亦乏所據，爰併予駁回之。
五、據上論結，原告之訴為無理由，爰依民事訴訟法第78條，判
    決如主文。
中　　華　　民　　國　　111 　年　　10　　月　　18　　日
                  民事第一庭    法　官　蘇嘉豐
以上正本係照原本作成。
如對本判決上訴，須於判決送達後20日內向本院提出上訴狀。如
委任律師提起上訴者，應一併繳納上訴審裁判費。
中　　華　　民　　國　　111 　年　　10　　月　　18　　日
                                書記官　陳靜